臺灣高等法院臺中分院刑事判決　　　 100年度上訴字第1882號
上　訴　人
即　被　告　黃三峰
選任辯護人　林誌誠律師
上列上訴人因毒品危害防制條例案件，不服臺灣苗栗地方法院10
0年度訴字第302號中華民國100年7月27日第一審判決（起訴案號
：臺灣苗栗地方法院檢察署100年度偵字第2168號、2201號），
提起上訴，原審判決如下：
    主  文
上訴駁回。
    犯罪事實
一、黃三峰曾於民國97年間因違反毒品危害防制條例案件，經臺
    灣苗栗地方法院於97年5月30日以97年度訴字第153號判決判
    處有期徒刑9月確定在案，於98年5月23日執行完畢。惟其仍
    不思悔悟，明知海洛因為毒品危害防制條例第2條第2項第1
    款所明定之第一級毒品，不得非法持有、販賣，仍基於意圖
    營利而販賣海洛因之犯意，以其所使用門號0000000000號行
    動電話為聯絡工具，而分別於如附表所示之時間、地點，及
    如附表所示之方式及價格販賣海洛因予楊明宗、鄭全平等2
    人（另由臺灣苗栗地方法院檢察署檢察官偵辦），而取得其
    2人所交付之款項共新臺幣（下同）3,500元；嗣經警依法對
    黃三峰（門號0000000000號）、鄭全平（門號0000000000號
    ）、楊明宗（門號0000000000號）等3人所使用之行動電話
    執行監聽而查獲黃三峰上開販毒情事。
二、案經苗栗縣警察局竹南分局報請臺灣苗栗地方法院檢察署檢
    察官偵查起訴及臺灣苗栗地方法院檢察署檢察官自動檢舉偵
    查起訴。
    理  由
壹、程序部分：
一、按被告以外之人於偵查中向檢察官所為之陳述，除顯有不可
    信之情況者外，得為證據，刑事訴訟法第159 條之1 第2 項
    定有明文，而該條之立法理由係認被告以外之人（包括證人
    、鑑定人、告訴人、被害人及共同被告等）之陳述如在法官
    面前為之，因其任意陳述之信用性係在已受確定保障之情況
    下所為，自得作為證據。而現階段刑事訴訟法規定檢察官代
    表國家偵查犯罪、實施公訴，依法其有訊問被告、證人及鑑
    定人之權，證人、鑑定人且須具結，而實務運作時，檢察官
    偵查中向被告以外之人所取得之陳述，原則上均能遵守法律
    規定，不致違法取供，其可信度極高，職是，被告以外之人
    前於偵查中已具結而為證述，除反對該項供述得具有證據能
    力之一方，已釋明「顯有不可信之情況」之理由外，即不宜
    遽指該證人於偵查中之陳述不具證據能力。本件證人楊明宗
    、鄭全平於偵查中在檢察官前所為陳述，已經依法具結，另
    被告及指定辯護人復未曾提及檢察官在偵查時有何不法取供
    致證人證詞顯不可信之情事，是其等於偵查中之證述，自得
    採為本件證據。
二、刑事訴訟法第159條之2規定「被告以外之人於檢察事務官、
    司法警察官或司法警察調查中所為之陳述，與審判中不符時
    ，其先前之陳述具有較可信之特別情況，且為證明犯罪事實
    存否所必要者，得為證據。」本案證人楊明宗及鄭全平二人
    在警詢中所為陳述，因與在審判中之陳述不符，本院審酌其
    等二人在警詢時之陳述時，距離案發時間較近，記憶較為深
    刻，當時並未面對被告，其心理壓力較力，不若審判中直接
    面對被告，其心理壓力較大，且其等亦未陳明在警詢中警察
    有使用不當之方式取供，而具有較可信之特別情況，且為證
    明被告犯罪事實存否所必要，自得作為證據。
三、按所謂被告以外之人於審判外之陳述，係指被告以外之人就
    其曾經參與或見聞之事實，事後追憶並於審判外為陳述者而
    言。如被告以外之人係被告犯罪之共同正犯、共犯、相對人
    、被害人或其他關係人，而於被告實行犯罪行為時與被告為
    言詞或書面對談，且其對話之本身即係構成被告犯罪行為之
    部分內容者，因非屬其事後就曾經與聞之事實所為之追憶，
    自與審判外之陳述有間，二者不容混淆。又國家基於犯罪偵
    查之目的，對被告或犯罪嫌疑人進行通訊監察，乃係以監控
    與過濾受監察人通訊內容之方式，蒐集對其有關之紀錄，並
    將該紀錄予以查扣，作為認定犯罪與否之證據，屬於刑事訴
    訟上強制處分之一種，而監聽係通訊保障及監察法第13條第
    1 項所定通訊監察方法之一，司法警察機關依法定程序執行
    監聽取得之錄音，係以錄音設備之機械作用，真實保存當時
    通訊之內容，如通訊一方為受監察人，司法警察在監聽中蒐
    集所得之通訊者對話，若其通話本身即係被告進行犯罪中構
    成犯罪事實之部分內容，則依前開說明，自與所謂「審判外
    之陳述」無涉，應不受傳聞法則之規範，當然具有證據能力
    。再按有事實足認被告或犯罪嫌疑人有最輕本刑為3 年以上
    有期徒刑之罪嫌，並危害國家安全或社會秩序情節重大，而
    有相當理由可信其通訊內容與本案有關，且不能或難以其他
    方法蒐集或調查證據者，得發通訊監察書。前項通訊監察書
    ，偵查中由檢察官依司法警察機關聲請或依職權以書面記載
    第11條之事項，並敘明理由、檢附相關文件，聲請該管法院
    核發。又除法律另有規定外，實施刑事訴訟程序之公務員因
    違背法定程序取得之證據，其有無證據能力之認定，應審酌
    人權保障及公共利益之均衡維護。通訊保障及監察法第5條
    第1項第1款、第2項及刑事訴訟法第158條之4分別定有明文
    。本件下列所引用有關被告所使用之門號0000000000號行動
    電話、證人楊明宗所使用之門號0000000000號、證人鄭全平
    所使用之門號0000000000號行動電話之監聽錄音，為經原審
    於99年11月29日、99年12月20日核准在案，有詳載案由、監
    察電話、對象及時間等之臺灣苗栗地方法院99年度聲監字第
    384號、99年聲監字第415號通訊監察書、電話附表等附卷可
    參（見100年度偵字第2201號偵查卷宗第99至103頁、第118
    至120頁），係依法所為之監聽；況審酌電話監聽侵害被告
    權益之種類及輕重、對於被告訴訟上防禦不利益之程度、犯
    罪所生之危害或實害等情形，兼顧人權保障及公共利益之均
    衡維護，亦認本件此部分電話監聽合於比例原則，是應認具
    有證據能力。而司法警察依據監聽錄音結果予以翻譯而製作
    之監聽譯文，雖屬於文書證據之一種，但被告對於譯文之內
    容已直陳有與證人楊明宗及鄭全平為如譯文內容所載之對話
    ，不須勘驗監聽錄音帶等語（見本院卷第28頁背面），自亦
    得作為證據。
貳、實體部分：
一、訊據被告黃三峰固不否認有以其所使用之門號為0000000000
    號行動電話，與楊明宗、鄭全平通聯，惟矢口否認有何販賣
    第一級毒品海洛因以營利之犯行，並辯稱：楊明宗及鄭全平
    雖然有打電話叫我幫他們買海洛因，但我並沒有幫他們買海
    洛因，因為當時我在上班，也沒有跟他們見面等語。
二、經查：
  (一)關於販賣海洛因給楊明宗部分：
    1.證人楊明宗於警詢時證稱：「是於12月9日晚上10時許，
      在後龍鎮○○路舊保齡球館停車場，我向黃三峰購買3000
      元毒品海洛因0.6公克」等語（見100年度偵字第2201號卷
      第78頁）；復於偵查中證稱：「我施用的海洛因……，有
      時跟黃三峰購買，以電話跟黃三峰聯絡購買海洛因，我綽
      號『牛鼻』，使用門號0000000000號行動電話，黃三峰使
      用門號0000000000號行動電話，99年12月1日到99年12月9
      日的監聽譯文，是我打電話跟黃三峰要買海洛因；在99年
      12月9日下午5時58分52秒一直到當日晚上9時4分40秒有說
      好要跟他購買毒品，後來跟黃三峰約在後龍鎮○○路住處
      附近的停車場見面，我跟黃三峰買了3 千元海洛因，數量
      就是『81』，也就是0.6 公克，是在當日晚上9時5分跟黃
      三峰一手交錢一手交貨；（我與黃三峰雖有多次通話）只
      有在99年12月9日那一次交易成功。」等語（見100度偵字
      第496 號卷第65至66頁），均已明確證述其有向被告購買
      海洛因之事實；此外，並有通訊監察書及如附表所示之監
      聽譯文內容可參（見100年度偵字第2201號卷第90頁）；
      而被告也承認有與證人楊明宗為如附表所示之監聽譯文內
      容之對話，且該對話內容與海洛因之買賣有關等情（見本
      院卷第28頁背面、第54頁）。
    2.至證人楊明宗於原審審理時雖證稱：被告並未販毒給我，
      我施用的毒品亦非向被告所購買，警詢時供述係為了要供
      出毒品來源而減刑，我與被告於電話中的對話，係故意要
      亂被告的，因為他堂弟曾經打我，所以故意要作偽證誣陷
      被告；當時之通話內容是我要跟被告拿一千元的醫藥費；
      我於99年12月9日下午6時係與「張盷翔」一起去向「阿草
      」（即彭國雄）購買第一級毒品海洛因，我於99年12月9
      日並未向被告購買第一級毒品海洛因等語（見原審卷第38
      至50頁）；惟：
      證人楊明宗在原審所述與其在本院審理中所述：「我打
        電話給他（指被告），叫他想辦法幫我拿3000元的海洛
        因，他回我說『你人在哪邊？』，我說：『我等一下會
        到你家停車場等你』，他家停車場就是後龍鎮的某個停
        車場，應該是中華路吧，中華路的停車場，然後我騎機
        車去那邊載他往埔頂的方向，離我們那邊沒有多遠，差
        不多5 分鐘的路程而已，然後我就在廟那邊等，他就去
        幫我，實情就是這樣而已。」（見本院卷第52頁）之經
        過不符，亦與其在警詢及偵查中之前開陳述不符。
      證人楊明宗雖稱因遭被告之姪子毆打才會誣諂被告，其
        在監聽譯文中所提到的金錢是要向被告要醫藥費等語；
        惟證人楊明宗所稱遭被告侄子毆打部分，依其所述內容
        ，為遭對方用棍子打，但沒有受傷、沒有就醫等情（見
        原審卷第40頁、第48頁背面），則證人楊明宗是否確有
        遭被告之侄子毆打之事，並非無疑；再者，依證人楊明
        宗所述，其係遭被告之侄子毆打，並非遭被告毆打，且
        證人楊明宗並未陳明其遭被告之侄子毆打與被告有關，
        衡情，證人楊明宗應無因此即誣陷被告之理。又證人楊
        明宗雖稱通話內容係向被告拿醫藥費，惟出手毆打證人
        楊明宗之人係被告之侄子，並非被告，證人楊明宗何以
        得直接向被告要求醫藥費；再者，證人楊明宗如果是因
        遭被告的侄子毆打而要向被告索取醫藥藥，本係可公然
        討論之事，但依該監聽文內容所示，並無片言隻字提及
        要求醫藥費事項，且語多隱晦（如證人楊明宗稱：「大
        仔，我牛鼻，我等一下去停車場那裡再打你。被告：嗯
        。證人楊明宗即稱：一千；及「81」等），自難認與醫
        藥費有關。
      證人楊明宗對於指認向被告購買海洛因之原因或稱係故
        為誣陷，或稱係為了「減刑」「交保」（見原審卷第38
        頁、第41頁），顯見其所述前後不一。且其在原審為羈
        押訊問時，亦稱其並非為「交保」而承認犯罪或指認上
        手等語（見偵字第496號影印卷100年1 月14日筆錄）；
        另其亦指述「鄭勝雄」、「彭國雄」等人為其上手，顯
        見並非只有指認被告為其上手。
    3.又證人楊明宗雖於99年12月9日下午5時53分25秒許、下午
      6 時13分36秒許，有以門號為0000000000號行動電話，接
      獲案外人張盷翔以其所使用之門號為0000000000號行動電
      話撥打來的電話，其通話內容為「張：我在工作，你過來
      呀。楊：我聯絡，你過來啦，很棒的哩。張：一樣的哦，
      好啦，我過去，你聯絡」、「楊：要回去了啦。張：好啦
      ，快點」等語，此有監聽譯文（見100年度偵字第2201 號
      卷第94至95頁）、通聯紀錄各1份在卷可證。由證人楊明
      宗與案外人張盷翔前開通話內容可知，僅有提及案外人張
      盷翔係欲向被告購買毒品，而非由二人共同出資，或者每
      人出資多少，再一起前往某地向第三者購買，且依據監聽
      通話內容，亦無被告向第三者購買的通聯記錄。故證人楊
      明宗於原審審理時證述其於99年12月9 日晚上，已經與案
      外人張盷翔共同出資，另向「阿草」彭國雄購買第一級毒
      品云云，並無可採。
    4.被告雖稱當時其在上班沒有與證人楊明宗見面等語；惟此
      與其在原審所述：99年12月9日我有與楊明宗在苗粟縣後
      龍鎮○○路附近停車場見面，他叫我幫他拿藥（海洛因）
      等語有異（見原審卷21頁）；且觀監聽譯文可知99年12月
      9日被告與證人楊明宗之最後聯絡時間為下午9時4分40秒
      左右，當時被告早已下班，自能與證人楊明宗見面並將海
      洛因販賣給證人楊明宗。又依監聽譯文內容，證人雖有提
      及「1000元」，與其所述之「3000元」雖似有不符；惟被
      告在原審亦供稱證人楊明宗係請其購買3000元之海洛因等
      語（見原審卷第69頁）。且觀監聽譯文內容亦有「被告：
      是要跑幾趟？要多少？楊明宗：81的。」顯見證人楊明宗
      雖曾提及1000元之事，但最終係以3000元向被告購買海洛
      因。
    5.綜上所述，足認證人楊明宗在警詢及偵查中所為有向被告
      購買海洛因之陳述，應係真正，而可採信；其在原審及本
      院審理中所為陳述，係迴護被告之詞。被告辯稱其於99年
      12月9日晚上9時許，沒有與證人楊明宗見面，也沒有販賣
      第一級毒品予證人楊明宗云云，為卸責之詞，均不足採信
      。
  (二)關於販賣海洛因給鄭全平部分：
    1.證人鄭全平於警詢中證稱：「我使用之門號0000000000與
      0000000000號行動電話，於99年12月27日下午5 時20分之
      通話譯文，是我打電話跟黃三峰說我要購買毒品海洛因，
      約下午5 時25分左右我就到後龍鎮診所前與黃三峰碰頭，
      以500元向黃三峰購買1包毒品海洛因。」等語（100 年度
      偵字第2201號卷第16至19頁）；復於偵查中證稱：「我於
      去年9 月開始使用0000000000號行動電話至今，我認識黃
      三峰，他使用0000000000號行動電話，我於99年12月27日
      下午5點多有跟他約在後龍診所交易5百元的海洛因。」等
      語（100年度他字第254號卷第30至34頁），均已明確指述
      有向被告購買海洛因的事實，此有並有如附表所示之監聽
      譯文可參（見100年度偵字第2201號卷第34頁）。證人於
      本院審理中亦證稱：當日我有拿到被告所交付的約500 元
      重量的海洛因等語（見本院卷第50頁），而被告也承認有
      與證人鄭全平為如附表所示之監聽譯文內容之對話，且該
      對話內容與海洛因之買賣有關等情（見本院卷第28頁背面
      、第54頁）。
    2.證人鄭全平於原審審理時到庭具結證稱：我於99年12月27
      日下午係到苗栗縣後龍診所看醫師，並沒有見到被告，也
      沒有向被告購買毒品等語（見原審卷第52至54頁）；惟與
      其在本院所述「（為何你在警察局、偵查庭說有跟他買，
      可是在第一審時，你很確定的說，沒有跟他買？為何你會
      做這麼重大的改變？）那是因為筆錄時警察是問說「你跟
      誰拿的？」，他沒有說『你跟誰買的？』，他就這樣拐說
      被告他是販賣給我的，我當然是說『他不是賣給我的，是
      我叫他幫我拿的，為什麼會說他是販賣』，他是幫我的忙
      ，所以我想盡可能來幫他解套，他沒有賣。」等語不符（
      見本院卷第48頁），也與其在警詢及偵查中之陳述不符。
    3.被告雖稱當時其在上班沒有與證人鄭全平見面等語；惟此
      與其在原審供述：99年12月27日，我5 點就下班了等語（
      見原審卷第70頁背面）不符；且觀監聽譯文可知99年12月
      27日被告與證人鄭全平之最後聯絡時間為下午5時20分左
      右，當時被告早已下班，自能與證人鄭全平見面並將海洛
      因販賣給證人鄭全平。又依被告與證人鄭全平於翌日即99
      年12月28日下午6時5分左右之監聽譯文內容（見附表所示
      ），其所稱之「昨天」即99年12月27日，所稱之「500」
      ，也與99年12月27日監聽譯文內之「500」相符；又稱「
      昨天都給你方便了」等語，足認被告確有於99年12月27
      日販賣500元之海洛因給證人鄭全平。
    4.綜上所述，足認證人鄭全平在警詢及偵查中所為有向被告
      購買海洛因之陳述，應係真正，而可採信；其在原審及本
      院審理中所為陳述，係迴護被告之詞。被告辯稱其於99年
      12月27日下午，沒有與證人鄭全平見面，也沒有販賣第一
      級毒品予證人鄭全平云云，為卸責之詞，均不足採信。
  (三)我國查緝販賣毒品海洛因執法甚嚴，對於販賣毒品者尤科以
    重度刑責，被告既已有多次毒品前科，對於自應有所知悉。
    又販賣毒品既係違法行為，當非可公然為之，亦無公定價格
    ，且容易分裝並增減其純度或份量，而每次買賣之價量，可
    能隨時依雙方關係深淺、資力、需求量及對行情之認知、來
    源是否充裕、查緝是否嚴謹、購買者被查獲時供述購買對象
    之可能風險之評估等情形，而異其標準，非可一概而論；販
    賣之利得，除被告坦承犯行或價量俱臻明確外，實難查得實
    情，販賣之人從價差或量差中牟利之方式雖異，其意圖營利
    之販賣行為則同一。是以因海洛因毒品量微價高，取得不易
    ，販賣者率有暴利可圖，苟非意圖販賣營利，一般人豈有可
    能甘冒重度刑責而提供海洛因予他人。被告與證人楊明宗、
    鄭全平間，並無特別之親屬情誼，且證人楊明宗、鄭全平證
    述向被告購買海洛因時，有交付金錢而屬有償之行為，自足
    認被告係基於營利之意圖而販賣海洛因給楊明宗、鄭全平二
    人。
  (四)綜上所述，被告所辯不足採信，本案事證明確，被告犯行足
    以認定。
三、論罪部分
  (一)按海洛因係毒品危害防制條例第2條第2項第1 款所定之第一
    級毒品，不得非法持有、販賣。故核被告所為，係犯毒品危
    害防制條例第4條第1項之販賣第一級毒品罪。至被告於販賣
    第一級毒品海洛因前持有海洛因犯行，為其販賣之高度行為
    所吸收，不另論罪。被告有如犯罪事實欄所載論罪科刑執行
    之情形，此有臺灣苗栗地方法院檢察署刑案資料查註紀錄表
    及臺灣高等法院被告前案紀錄表在卷可查，其受有期徒刑執
    行完畢後，5 年之內故意再犯有期徒刑以上刑之本罪，為累
    犯，應依刑法第47條第1 項規定就併科罰金部份加重其刑，
    至法定刑為死刑、無期徒刑部份，則依法不得加重。
  (二)刑法第59條規定犯罪之情狀可憫恕者，得酌量減輕其刑，其
    所謂「犯罪之情狀」，與同法第57條規定科刑時應審酌之一
    切情狀，並非有截然不同之領域，於裁判上酌減其刑時，應
    就犯罪一切情狀（包括第57條所列舉之10款事項），予以全
    盤考量，審酌其犯罪有無可憫恕之事由（即有無特殊之原因
    與環境，在客觀上足以引起一般同情，以及宣告法定低度刑
    ，是否猶嫌過重等等），以為判斷。本院審酌被告販賣第一
    級毒品罪之法定刑為「死刑或無期徒刑；處無期徒刑者，得
    併科新臺幣1千萬元以下罰金。」其法定刑度甚重。然同為
    販賣第一級毒品之人，其原因動機不一，犯罪情節未必盡同
    ，或有大盤毒梟者，亦有中、小盤之分，甚或僅止於吸毒者
    友儕間為求互通有無之情形亦所在多有，其販賣行為所造成
    危害社會之程度自屬有異，法律科處此類犯罪，所設之法定
    最低本刑卻不可謂不重，於此情形，倘依其情狀處以有期徒
    刑，即足以懲儆，並可達防衛社會之目的者，自非不可依客
    觀之犯行與主觀之惡性二者加以考量其情狀是否有可憫恕之
    處，適用刑法第59條之規定酌量減輕其刑，期使個案裁判之
    量刑能斟酌至當，符合比例原則。本案被告如附表所示2次
    販賣第一級毒品海洛因之犯行，固無視國家對於杜絕毒品危
    害之禁令，其行為固屬不當，應予非難，然考量被告該次販
    賣第一級毒品海洛因之數量各僅為1 包，及販賣所得非多，
    僅各為3,000元、500元，足見其非販賣毒品之大、中盤商，
    就該次犯罪情節觀之，尚非重大惡極，相較於長期、大量販
    賣毒品之毒梟而言，其對社會秩序與國民健康之危害，顯然
    較不成比例，倘該次犯行科以最輕之法定本刑無期徒刑，未
    免過苛，且無從與真正長期、大量販毒之惡行區別，是原審
    衡其各次犯罪之情狀，認被告該次若科以最輕本刑無期徒刑
    ，仍屬過重，在客觀上應足以引起一般人之同情，確有法重
    情輕之失衡情狀，爰各依刑法第59條之規定，就其所犯2次
    販賣第一級毒品罪，均予以酌量減輕其刑。
  (三)被告所犯販賣第一級毒品罪，同有前開刑之加重及減輕事由
    ，爰依法先加後減，即就法定刑為罰金刑部分應依法先加後
    減，至法定刑為死刑、無期徒刑部分則予減輕其刑。
四、原審以被告罪證明確，因而適用毒品危害防制條例第4條第1
    項、第19條第1項，刑法第11條前段、第47條第1項前段、第
    51條第5款、第9款、第59條規定，並審酌被告明知毒品不僅
    殘害施用者自身健康，因施用毒品而散盡家財、連累家人，
    或為購買毒品鋌而走險者，更不可勝計，竟為謀個人私利，
    減低自己施用毒品之成本而販賣毒品，其行為實有可議；惟
    考量被告犯罪之手段、販賣毒品之期間、次數、數量、金額
    之情節及生活狀況、智識程度；且迄今猶否認犯罪、未見絲
    毫悔意等一切情狀，分別量處有期徒刑17年、16年，並合併
    定其應執行之刑為有期徒刑18年，以示懲儆。及敘明(一)按毒
    品危害防制條例第19條第1項規定，犯販賣毒品罪者，其犯
    罪所得之財物均沒收之，係採義務沒收主義。故販賣毒品所
    得之對價，不問其中成本若干，利潤多少，均應全部諭知沒
    收，貫徹政府查禁煙毒之決心，以符立法本旨；又犯毒品危
    害防制條例第4條之販賣第一級或第二級毒品罪者，依同條
    例19條第1項規定，其因犯罪所得之物沒收之，如全部或一
    部不能沒收時，追徵其價額或以其財產抵償之。所稱因犯罪
    所得之物，自以實際所得者為限，苟無所得或尚未取得者，
    自無從為沒收及追繳或抵償之諭知（最高法院91年度臺上字
    第2419號、96年臺上字第2331號、第5551號、95年度臺上字
    第6051號判決意旨參照）。經查：被告因販賣第一級毒品所
    得，各如附表編號1至2所示之金額，共計3,500元，雖均未
    扣案，仍應依毒品危害防制條例第19條第1項規定宣告沒收
    ，如全部或一部不能沒收時，以其之財產抵償之。(二)又按犯
    毒品危害防制條例第4條之罪者，其供犯罪所用或因犯罪所
    得之財物，均沒收之，如全部或一部不能沒收時，追徵其價
    額或以其財產抵償之，該條例第19條第1項定有明文。而上
    開規定性質上係沒收之補充規定。其屬於本條所定沒收之標
    的，如得以直接沒收者，判決主文僅宣告沒收即可，不生「
    追徵其價額」或「以其財產抵償之」問題，須沒收之標的全
    部或一部不能沒收時，始生「追徵其價額」或「以其財產抵
    償之」選項問題。而「追徵其價額」或「以其財產抵償之」
    係屬兩種選項，分別係針對現行貨幣以外之其他財產與現行
    貨幣而言；本規定所稱「追徵其價額」者，係指所沒收之物
    為金錢以外之其他財物而無法沒收時，因其實際價值不確定
    ，應追徵其價額，使其繳納與原物相當之價額，並無以其財
    產抵償之問題。倘嗣後追徵其金錢價額，不得結果而須以其
    財產抵償者，要屬行政執行機關依強制執行之法律之執行問
    題，即無不能執行之情形，自毋庸諭知「或以其財產抵償之
    」。如不能沒收之沒收標的為金錢時，因價值確定，判決主
    文直接宣告「以其財產抵償之」即可，不發生追徵價額之問
    題，最高法院99年度第5次刑事庭會議決議參照。被告如附
    表所示之販賣毒品所使用之搭配門號0000000000門號SIM卡1
    枚及廠牌為UTEC行動電話1支，其於本案被告犯罪期間之聲
    請人為被告本人，此有電話申請人資料1份在卷可稽（見原
    審卷第17頁）；而上開電話之SIM卡，係為行動電話服務之
    使用介面，因此電信公司於出租行動電話門號予消費者使用
    時，即同時附帶提供SIM卡給消費者作為門號使用之介面，
    故電信公司接受消費者申辦門號並將該門號開通上線時，該
    SIM卡之所有權亦移轉於消費者，自不能認該SIM卡仍屬電信
    公司所有之物，是以上揭行動電話內之SIM卡及行動電話，
    均為被告所有無誤；上開行動電話及門號0000000000號SIM
    卡1枚均為被告所有之物，且係供販賣毒品所用，應依毒品
    危害防制條例第19條第1項之規定，宣告沒收，如全部或一
    部不能沒收時，追徵其價額。核其認事用法，並無違誤。被
    告上訴意旨否認犯罪，為無理由，應予駁回。
據上論結，應依刑事訴訟法第三百六十八條，判決如主文。
本案經檢察官林蓉蓉到庭執行職務。
中    華    民    國  100    年    10    月    25    日
            刑事第七庭   審判長法  官 林 榮 龍
                               法  官 李 秋 娟
                               法  官 黃 仁 松
以上正本證明與原本無異。
如不服本判決應於收受送達後十日內向本院提出上訴書狀，其未
敘述上訴理由者，並得於提起上訴後十日內向本院補提理由書（
均須按他造當事人之人數附繕本）「切勿逕送上級法院」。
                               書記官 林 玉 惠
中    華    民    國  100    年    10    月    25    日
附表：
┌─┬───┬────┬────┬─────────┬──────────┬─────────┐
│編│買受人│交易時間│交易地點│ 交易經過         │監聽譯文內容        │所犯之罪、諭知之主│
│號│      │        │        │                  │                    │刑及從刑          │
├─┼───┼────┼────┼─────────┼──────────┼─────────┤
│ 1│楊明宗│99年12月│苗栗縣後│楊明宗以其所使用門│【99年12月9日上午10 │黃三峰販賣第一級毒│
│  │      │9日晚上9│龍鎮中華│號為0000000000號行│  時26分54秒】      │品，累犯，處有期徒│
│  │      │時5分   │路附近停│動電話撥打黃三峰所│楊：你在那裡        │刑拾柒年。未扣案之│
│  │      │        │車場    │使用之門號為      │黃：上班            │行動電話壹支（含門│
│  │      │        │        │0000000000號行動電│楊：有放在身上嗎    │號0000000000號SIM │
│  │      │        │        │話聯絡交易毒品事項│黃：沒有            │卡壹枚）沒收，如全│
│  │      │        │        │，嗣由黃三峰於前揭│                    │部或一部不能沒收時│
│  │      │        │        │時、地，將第一級毒│【99年12月9日下午5時│，追徵其價額。未扣│
│  │      │        │        │品海洛因1包交付予 │  58分52秒】        │案之販賣第一級毒品│
│  │      │        │        │楊明宗，並收取現金│楊：大仔，我牛鼻，我│所得新臺幣仟元沒│
│  │      │        │        │3, 000元，而販賣第│    等一下去停車場那│收，如全部或一部不│
│  │      │        │        │一級毒品海洛因既遂│    裡再打給你      │能沒收時，以其財產│
│  │      │        │        │。                │黃：嗯              │抵償之。          │
│  │      │        │        │                  │楊：1千             │                  │
│  │      │        │        │                  │                    │                  │
│  │      │        │        │                  │【99年12月9日下午6時│                  │
│  │      │        │        │                  │  12分13秒】        │                  │
│  │      │        │        │                  │楊：我到了          │                  │
│  │      │        │        │                  │黃：好              │                  │
│  │      │        │        │                  │                    │                  │
│  │      │        │        │                  │【99年12月9日下午6時│                  │
│  │      │        │        │                  │  24分48秒】        │                  │
│  │      │        │        │                  │楊：你要出來了嗎    │                  │
│  │      │        │        │                  │黃：要出去了        │                  │
│  │      │        │        │                  │楊：我在廟這裡      │                  │
│  │      │        │        │                  │黃：嗯              │                  │
│  │      │        │        │                  │                    │                  │
│  │      │        │        │                  │【99年12月9日晚上8時│                  │
│  │      │        │        │                  │  50分9秒】         │                  │
│  │      │        │        │                  │楊：大仔，我牛鼻，可│                  │
│  │      │        │        │                  │    以幫我處理一下嗎│                  │
│  │      │        │        │                  │黃：是要跑幾趟，要多│                  │
│  │      │        │        │                  │    少              │                  │
│  │      │        │        │                  │楊：81的            │                  │
│  │      │        │        │                  │黃：好，再打給你    │                  │
│  │      │        │        │                  │                    │                  │
│  │      │        │        │                  │【99年12月9日晚上8時│                  │
│  │      │        │        │                  │  54分13秒】        │                  │
│  │      │        │        │                  │楊：你盡量不要動啦  │                  │
│  │      │        │        │                  │黃：好，等一下      │                  │
│  │      │        │        │                  │                    │                  │
│  │      │        │        │                  │【99年12月9日晚上9  │                  │
│  │      │        │        │                  │  時2分46秒】       │                  │
│  │      │        │        │                  │楊：可以過去了嗎    │                  │
│  │      │        │        │                  │黃：可以過來了      │                  │
│  │      │        │        │                  │                    │                  │
│  │      │        │        │                  │【99年12月9日晚上9時│                  │
│  │      │        │        │                  │  4分40秒】         │                  │
│  │      │        │        │                  │楊：我到了          │                  │
│  │      │        │        │                  │黃：這麼快...好     │                  │
├─┼───┼────┼────┼─────────┼──────────┼─────────┤
│ 2│鄭全平│99年12月│苗栗縣後│鄭全平以其所使用門│【99年12月27日下午5 │黃三峰販賣第一級毒│
│  │      │27日下午│龍鎮後龍│號為0000000000號行│  時20分】          │品，累犯，處有期徒│
│  │      │5時25分 │診所前  │動電話撥打黃三峰所│鄭：方便嗎          │刑拾陸年。未扣案之│
│  │      │        │        │使用之門號為      │黃：1嗎             │行動電話壹支（含門│
│  │      │        │        │0000000000號行動電│鄭：5而已           │號0000000000號SIM │
│  │      │        │        │話聯絡交易毒品事項│黃：你在哪裡        │卡壹枚）沒收，如全│
│  │      │        │        │，嗣由黃三峰於前揭│鄭：我在後龍診所    │部或一部不能沒收時│
│  │      │        │        │時、地，將第一級毒│黃：錢夠嗎          │，追徵其價額。未扣│
│  │      │        │        │品海洛因，交付予鄭│鄭：5百、有夠嗎，你5│案之販賣第一級毒品│
│  │      │        │        │全平，並收取現金  │    分鐘到嗎        │所得新臺幣伍佰元沒│
│  │      │        │        │500 元而販賣第一級│黃：對              │收，如全部或一部不│
│  │      │        │        │毒品海洛因既遂。  │鄭：好              │能沒收時，以其財產│
│  │      │        │        │                  │                    │抵償之。          │
│  │      │        │        │                  │【99年12月28日下午6 │                  │
│  │      │        │        │                  │  時5分】           │                  │
│  │      │        │        │                  │鄭：一樣、500       │                  │
│  │      │        │        │                  │黃：人家都……500 要│                  │
│  │      │        │        │                  │    去哪裡拿，不知怎│                  │
│  │      │        │        │                  │    麼跟人家講，昨天│                  │
│  │      │        │        │                  │    就給你方便了，今│                  │
│  │      │        │        │                  │    天怎麼跟人家說  │                  │
│  │      │        │        │                  │鄭：就麻煩你一下    │                  │
└─┴───┴────┴────┴─────────┴──────────┴─────────┘
附錄本判決論罪科刑法條全文
毒品危害防制條例第4條第1項
製造、運輸、販賣第一級毒品者，處死刑或無期徒刑；處無期徒
刑者，得併科新臺幣 2 千萬元以下罰金。